【裁判字號】    97,上易,1762
【裁判日期】    971002
【裁判案由】    詐欺
【裁判全文】
臺灣高等法院刑事判決                97年度上易字第1762號
上  訴  人
即  被  告  甲○○
                    樓
上列上訴人因詐欺案件，不服臺灣臺北地方法院97年度易字第94
1號，中華民國97年6月19日第一審判決（起訴案號：臺灣臺北地
方法院檢察署96年度偵字第4810號），提起上訴，本院判決如下
：
    主  文
上訴駁回。
    事  實
一、甲○○在能預見提供自己行動電話號碼予不相識之人使用，
    極有可能因此供不法詐騙集團利用而成為該不法詐騙集團犯
    詐欺罪有關之犯罪工具，竟仍不違背其本意，基於幫助他人
    實施詐欺取財犯罪之不確定故意，於民國95年5月11日至95
    年8月9日間某日，在不詳地點，將其於95年5月11日向中華
    電信股份有限公司（下稱中華電信）申請補發之0000000000
    號行動電話門號卡，交付予真實姓名不詳之成年人使用，該
    不詳姓名之成年人取得上開門號卡後，即在雅虎奇摩拍賣網
    站，刊登販售行動電話儲值卡之不實廣告訊息，並以上開門
    號作為聯絡電話，誘使不知情之丙○○於95年8月9日上網瀏
    覽上開不實之廣告訊息後，即陷於錯誤，以新臺幣（下同）
    2,100元之價格，向該不詳姓名之成年人承買中華電信1 張
    及遠傳易付儲值卡2張，並由臺灣銀行網路銀行匯款2,100元
    至對方所指定之陳鈴臻（原名陳秋燕，業經臺灣嘉義地方法
    院檢察署檢察官為不起訴處分確定）向中國信託商業銀申請
    設立之000000000000號帳戶內，丙○○匯款後等待多日未收
    到所承買之商品，乃於同年8月11日撥打上開門號與該不詳
    姓名之成年人聯絡後，該不詳姓名之成年人佯稱商品已寄出
    ，惟丙○○仍未收到其所承買之商品，始知受騙，乃向警方
    報案，嗣經警循線查獲上情。
二、案經嘉義縣警察局民雄分局報告臺灣嘉義地方法院檢察署呈
    請臺灣高等法院檢察署令轉臺灣臺北地方法院檢察署檢察官
    偵查起訴。
    理  由
壹、程序方面
    本件認定事實所引用之本件卷內所有卷證資料，被告於本院
    對其證據能力並不爭執（見本院卷第29頁反面、第43頁反面
    第44頁正面），且被告未於本院言詞辯論終結前聲明異議，
    依刑事訴訟法第159條之5第2項規定，視為已有將該等傳聞
    證據採為證據之同意，本院審酌卷內所有證據資料作成之情
    況，並無違法取證之情形，認應係出於其自由意志，具有可
    信性，並無不適宜作為證據之情形，認具有證據能力，核先
    敘明。
貳、實體方面
一、訊據被告甲○○矢口否認有幫助詐欺取財之犯行，並辯稱：
    上開中華電信0000000000號行動電話門號，係其向中華電信
    所申辦，後來手機連同SIM卡遺失，即打電話至中華電信公
    司服務處申請停用，再向中華電信申請補發SIM卡，當時因
    沒有手機無法使用，放在摩托車車廂內，不知何時掉了，其
    沒有幫助詐欺云云。
二、經查:
(一)被害人丙○○以2,100元之價格，於95年8月9日，在雅虎奇
    摩拍賣網站上承買承買中華電信1張及遠傳易付儲值卡2張，
    並由臺灣銀行網路銀行匯款2,100元至對方所指定之中國信
    託商業銀帳號000000000000號、戶名為陳秋燕（已更名為陳
    鈴臻）之帳戶內，其匯款後未收到所承買之商品，乃撥打網
    頁上所留之上開0000000000號行動電話與不詳姓名之成年人
    聯絡後，該不詳姓名之成年人佯稱商品已寄出，惟丙○○仍
    未收到其所承買之商品等情，業經被害人丙○○於警詢時指
    訴綦詳（見嘉義縣警察局民雄分局偵查卷第1、2頁），並有
    丙○○之臺灣銀存摺影本、扣款紀錄、雅虎奇摩拍賣網頁資
    料、中國信託商業銀函附開戶人陳秋燕（已改名為陳鈴臻）
    之資料、帳戶歷史交易查詢等在卷可稽（見同上卷第3頁反
    面至第23頁）。
(二)觀諸上開雅虎奇摩拍賣網頁上所留之服務專線為0000000000
    ，該門號係被告於95年5月3日向中華電信所申辦，且被告於
    95年5月11日曾繳付300元申請換補卡等情，為被告所不爭執
    ，並有中華電信臺灣北區電信分公司台北南區營運處95年10
    月18日南人密（95）字第099號函暨所附之申請書、中華電
    信行通分公司客戶服務處96年6月1日行客二警密（96）字第
    0174號查詢電信使用者資料函復單、中華電信雙和營運處行
    動電信業務異動申請書等在卷可稽（見同上卷第27頁、偵卷
    第10頁、第20頁），衡情被害人丙○○係以2,100元之價格
    ，在雅虎奇摩拍賣網站上承買承買中華電信1 張及遠傳易付
    儲值卡2張，並由臺灣銀行網路銀行匯款2,100 元至對方所
    指定之中國信託商業銀帳號000000000000號、戶名為陳秋燕
    （已更名為陳鈴臻）之帳戶內，其匯款後未收到所承買之商
    品，乃撥打網頁上所留之上開0000000000號行動電話與不詳
    姓名之成年人聯絡後，仍未收到其所承買之商品，足認刊登
    上開網頁之不詳姓名成年人，係在雅虎奇摩拍賣網站，刊登
    販售行動電話儲值卡之不實廣告訊息，誘使不知情之被害人
    丙○○上網瀏覽上開不實之廣告訊息後，即陷於錯誤，以2,
    100元之價格，向該不詳姓名之成年人承買中華電信1張及遠
    傳易付儲值卡2張，並藉由上開行動電話門號作為詐欺犯罪
    有關之犯罪工具甚明。況衡情被告係71年8月31日生，於95
    年8月間已滿24歲未滿25歲，已屬成年人，且其智識程度並
    非顯然低於常人，亦非無能力判斷是非之情形，對於上開犯
    罪態樣，即難委稱不知情，被告當可預見上開成年男子，可
    能利用其行動電話門號從事詐欺犯罪，益見被告於提供行動
    電話門號之時，主觀上有幫助他人詐欺取財之未必故意。
(三)被告雖又辯稱：其向中華電信申請補發SIM卡，當時因沒有
    手機無法使用，放在摩托車車廂內，不知何時掉了云云，但
    查，被告於臺灣嘉義地方法院檢察署內勤檢察官偵查中供稱
    ：其所有之門號0000000000號行動電話已經辦理掛失，沒有
    申請復話云云（見偵緝字第142號卷第5頁），旋於臺灣台北
    地方法院檢察署檢察官偵查中改稱：其已經申請復話云云（
    見偵字第4810號卷第17頁），前後不一，而有瑕疵，況被告
    迄未提出任何證據，以供本院調查，且原申請之手機門號遺
    失，即知辦理停用，並申補發SIM卡，足見其確有使用之需
    要，豈會將補發之SIM卡，放於機車置物箱不用之理？有違
    常情，所辯不知何時掉了，顯係事後卸責之詞，自不足採。
    又稱其於95年6月至7月間因案在押無法申請門號卡遺失云云
    ；然依卷附本院被告前案紀錄表所示，被告固於95年6月14
    日因涉嫌強盜等案羈押於臺灣臺北看守所，至同年7月14日
    交保，惟自被告於95年5月11日申請補發SIM卡起，迄本件被
    害人於95年8月9日被騙匯款之時，除被告上開在押期間外，
    在押前後各有一個月期間行動自如，該補發之SIM卡，果係
    遺失，豈會有無法申報遺失之理？
(四)至被告請求向雅虎奇摩公司調閱上開拍賣網站之聲請人基本
    資料，經本院向香港商雅虎資訊股份有限公司台灣分公司函
    查結果，據覆稱：帳號mvpyouxjaoxcmnc姓名：乙○○、生
    日：0000－00－00、身分證字號：Ｚ000000000等情，有該公
    司97 年8月7日雅虎資訊（九七）字第01074號函在卷為憑（
    見本院卷第23頁），惟經本院依職權以上開姓名、身分證字
    號查詢戶役政結果，身分證字號相同、姓名不同，亦有個人
    基本資料查詢結果1紙在卷可佐（見本院卷第27頁），而衡
    情使用他人行動電話門號、帳戶犯罪者，本欲利用他人行動
    電話門號、帳戶以隱瞞自己身分而逃避檢警追緝，是被告請
    求調閱上開拍賣網站之聲請人基本資料，亦不足採為認定事
    實之基礎。
(五)綜上，被告上開所辯，無非飾卸之詞，不足採信。本件事證
    已明，被告之犯行堪以認定。而本件事證明確，被告再請求
    傳喚證人丙○○、陳鈴臻即無必要，附此敘明。
三、按刑法上之幫助犯，係對於犯罪與正犯有共同之認識，而以
    幫助之意思，對於正犯資以助力，而未參與實施犯罪之行為
    者而言（最高法院88年度台上字第1270號判決意旨參照）。
    本件被告僅將其所有之行動電話門號提供予不法詐欺集團成
    員，而遭不法詐騙集團利用而成為渠等詐欺犯罪有關之犯罪
    工具，過程中並無證據證明被告有直接與被害人接觸、聯繫
    及領取款項之詐欺構成要件之行為，被害人丙○○於網路上
    購買中華電信1張及遠傳易付儲值卡2張後，並撥打上開行動
    電話門號與不詳姓名之成年人連絡之行為，充其量僅足認定
    係詐欺取財犯罪構成要件以外之幫助行為，尚難遽認與實行
    詐欺取財犯罪之行為人本於共同犯罪之犯意聯絡，而有參與
    或分擔向被害人詐欺之犯行。況使用他人行動電話門號、帳
    戶犯罪者，本欲利用他人行動電話門號、帳戶以隱瞞自己身
    分而逃避檢警追緝，是被告雖可預知使用其行動電話門號者
    將利用其所交付之行動電話門號，供為詐欺不法犯行，然其
    主觀上有無將使用行動電話門號者所實施之詐欺犯行，視為
    己身犯行之共同犯意聯絡，實非無疑。是本案既查無證據足
    資證明被告有共同詐欺取財之犯意聯絡及行為分擔，自應認
    被告提供行動電話門號予不詳姓名之成年人士使用之犯行，
    僅止於幫助詐欺之犯意，而為詐欺取財構成要件以外之行為
    。是核被告所為，係犯刑法第339條第1項、第30條第1項前
    項之詐欺取財罪之幫助犯。被告係幫助他人犯前開罪名，應
    依同法第30條第2項之規定，按正犯之刑減輕之。查被告犯
    罪時間在96年4月24日以前，所犯合於中華民國九十六年罪
    犯減刑條例所規定之減刑條件，應依上開罪犯減刑條例第2
    條第3項之規定，減輕其刑2分之1。
四、原審基於上揭理由，因依刑法刑法第30條第1項、第339條第
    1項、第30條第2項、第41條第1項前段，刑法施行法第1條之
    1各規定，於審酌被告提供行動電話門號予他人作為詐欺取
    財之聯絡工具使用，增加被害人尋求救濟之困難，並使犯罪
    之追查趨於複雜，本件被害人因而受詐騙之損害金額為2100
    元之結果，損害尚非極大，以及犯後飾詞圖卸之態度等一切
    情狀，量處拘役40日，並諭知易科罰金之折算標準，再依中
    華民國九十六年罪犯減刑條例第2條第1項第3款、第7條、第
    9條，減為拘役20日，並諭知如易科罰金之折算標準。核其
    認事用法，俱無違誤，量刑亦甚允洽。被告上訴意旨，仍執
    陳詞，指摘原判決不當，為無理由，應予駁回。
據上論斷，應依刑事訴訟法第368條，判決如主文。
本案經檢察官黃柏齡到庭執行職務。
中    華    民    國    97    年    10    月    2     日
                  刑事第十九庭審判長法  官  黃金富
                                    法  官  吳  燦
                                    法  官  魏新國
以上正本證明與原本無異。
不得上訴。
                                    書記官  邵淑津
中    華    民    國    97    年    10    月    3     日
附錄：本案論罪科刑法條全文：
中華民國刑法第339條
意圖為自己或第三人不法之所有，以詐術使人將本人或第三人之
物交付者，處5年以下有期徒刑、拘役或科或併科1千元以下罰金
。
以前項方法得財產上不法之利益或使第三人得之者，亦同。
前二項之未遂犯罰之。


司法院資訊處製作；財團法人民間司法改革基金會備份。
